【裁判字號】    95,簡,374
【裁判日期】    951130
【裁判案由】    藥事法
【裁判全文】
臺北高等行政法院判決
                                     95年度簡字第00374號
原      告  甲○○
被      告  桃園縣政府
代  表  人  乙○○縣長）住同.
上列當事人間因藥事法事件，原告不服行政院衛生署中華民國95
年4月3日衛署訴字第0950001600號訴願決定，提起行政訴訟。本
院判決如下：
    主  文
原告之訴駁回。
訴訟費用由原告負擔。
    事  實
一、事實概要：
    原告於民國（下同）94年9 月23日於拍賣網站（http://tw.
    f3.page.bid.yahoo.com/tw/auction/c00000000？aucview
    ＝search）刊登「金門一條根酸痛膏」（下稱系爭酸痛膏）
    之藥品拍賣訊息，其內容刊載「金門一條根藥膏．．．商品
    數量：1、．．．拍賣編號：c00000000．．．一條根
    GLYCINE CLANDESTINA益條根萬靈膏（加減味去麝香）、．
    ．．適應症：消瘀、舒筋、活血、止痛、跌打損傷」等文詞
    （下稱系爭網路文詞），經被告認定具有廣告性質，與藥事
    法第65條規定不符，乃依同法第92條規定，處原告新臺幣（
    下同）60,000元罰鍰，原告不服提起訴願，惟遭訴願決定駁
    回，原告仍不服，遂提起本件行政訴訟。
二、兩造聲明：
  (一)原告聲明求為判決：
    1.訴願決定及原處分均撤銷。
    2.訴訟費用由被告負擔。
  (二)被告聲明求為判決：
    1.駁回原告之訴。
    2.訴訟費用由原告負擔。
三、兩造之爭點：系爭網路刊登文詞是否有違藥事法第65條規定
    ，而應依同法第92條規定處罰？
  (一)原告主張之理由：
    1.按「本法所稱藥物廣告，係指利用傳播方法，宣傳醫療效
      能，以達招徠銷售為目的之行為。」藥事法第24條定有明
      文。
    2.訴願人於網站上刊登拍賣訊息，不過相當於實體商店陳列
      物品之行為，與廣告尚屬有間，刊登與廣告兩者之差異點
      ，主要在於「表達」之內容，參諸廣播電視法第2 條第9
      款規定：「稱廣告者，指……內容為推廣宣傳商品、觀念
      或服務者。」是表達之內容為「推廣宣傳」產品者，始為
      廣告，否則僅屬於單純陳列商品之行為。
    3.觀諸原告刊登拍賣訊息之內容，僅係三張照片圖檔及「原
      價200 」等語，完全無任何推廣宣傳之詞語，且未宣傳醫
      療效能，核與藥事法第24條關於「藥物廣告」之定義不符
      ，性質上亦非廣告。被告認定該則拍賣訊息係屬藥物廣告
      ，實屬誤解，逕以原告違反藥事法第65條規定科處罰鍰，
      難謂無違法之處。
  (二)被告主張之理由：
    1.按「凡申請為藥商者，應申請直轄市或縣 (市)衛 生主管
      機關核准登記，繳納執照費，領得許可執照後，方准營業
      ；…。」、「非藥商不得為藥物廣告。」、「違反第65
      條…規定之一者，處新台幣6 萬元以上30萬元以下罰鍰。
      」、違反第27條第1 項…規定之一者，處新臺幣3 萬元以
      上15萬元以下罰鍰。」分別為藥事法第27條第1 項前段、
      第65條、第91條第1 項及92條第1 項所明定。
    2.依消費者保護法施行細則第23條規定：「廣告」指利用電
      視、廣播、影片、幻燈片、報紙、雜誌、傳單、海報、招
      牌、牌坊、電腦、電話傳真、電子視訊、電子語音或其他
      方法，可使不特定多數人知悉其宣傳內容之傳播。本件原
      告透過網路購物之網頁作為其行銷手段，宣傳特定標的產
      品並有販售之商業行為，其網頁內容傳達之訊息已符合「
      廣告」之定義。原告於網站上除拍賣「金門一條根酸痛膏
      」外，並在網站張貼「金門一條根酸痛膏」標籤，其內容
      刊載「金門一條根藥膏……益條根萬零膏……適應症：消
      瘀、舒筋、活血、止痛、跌打捐傷…」等文詞，益證原告
      之行為，已具備利用傳播方法，宣傳醫療效能，以達招徠
      銷售為目的之行為。本件原告違規事實，足可認定。原處
      分與法無不合，請駁回原告之訴。
    理  由
一、按藥事法第66條第1項規定：「藥商刊播藥物廣告時，應於
    刊播前將所有文字、圖畫或言詞，申請中央或直轄市衛生主
    管機關核准，並向傳播業者送驗核准文件。」、同法第92條
    第1項規定：「違反．．．第66條第1項．．．規定者，處新
    臺幣3萬元以上15萬元以下罰鍰。」而所謂「藥物、藥商、
    藥物廣告」，依同法第4條規定：「本法所稱藥物，係指藥
    品及醫療器材。」同法第14條規定：「本法所稱藥商，係指
    左列各款規定之業者：1、藥品或醫療器材販賣業者。2、藥
    品或醫療器材製造業者。」同法第24條：「本法所稱藥物廣
    告，係指利用傳播方法，宣傳醫療效能，以達招徠銷售為目
    的之行為。」
二、查本件原告未經申請核准，在Yahoo拍賣網站（網址：http:
    //tw.f3.page.bid.yahoo.com/tw/auction/c00000000？
    aucview＝search）刊登「金門一條根酸痛膏」之藥品拍賣
    訊息，其以照片方式將藥品包裝上之「益條根萬靈膏．．．
    適應症：消瘀、舒筋、活血、止痛、跌打損傷」等相關資訊
    ，有系爭刊登文詞及下載之刊登照片附原處分卷足稽，復為
    原告所不爭執，自堪認為真實。是依據原告在網站拍賣販售
    之系爭酸痛膏，其包裝照片所顯示之文字「適應症：消瘀、
    舒筋、活血、止痛、跌打損傷」等，自係說明彰顯系爭酸痛
    膏之療效，核屬藥品廣告，而網路刊登足使不特定之多數人
    足以共見共聞，乃眾所皆知之事實，原告就系爭酸痛膏之療
    效雖非另以書寫之文字表達，而係以包裝照片之方式顯現，
    惟查該包裝盒上既足以清楚顯示上開療效之文字，即等同系
    爭刊登文詞之一部不能割離，均屬藥品廣告之一部，是系爭
    刊文字登文詞為「藥品廣告」，洵堪認定。原告主張其刊登
    拍賣訊息之內容，僅係三張照片圖檔及「原價200 」等語，
    完全無任何推廣宣傳之詞語，且未宣傳醫療效能，核與藥事
    法第24條關於「藥物廣告」之定義不符等語，既與查證之事
    實未符，自屬無足憑採。
三、原告雖另稱系爭刊登文詞僅在於「表達」之內容，如表達之
    內容為「推廣宣傳」產品者，始為廣告，否則僅屬於單純陳
    列商品之行為等云。惟按藥事法第24條對於何謂「藥物廣告
    」，已有明文規定，亦即稱「藥物廣告」者，係指利用傳播
    方法，宣傳醫療效能，以達招徠銷售為目的之行為而言。又
    依消費者保護法施行細則第23條規定，廣告係指利用電視、
    廣播、影片、幻燈片、報紙、雜誌、傳單、海報、招牌、牌
    坊、電話傳真、電子視訊、電子語音、電腦或其他方法，可
    使不特定多數人知悉其宣傳內容之傳播。查網路公開刊登資
    料之活動，不論公私，均足使一般大眾得以共見共聞，並無
    時間及國界之限制，是其流通率，無遠弗屆，核屬「傳播媒
    體」之歸類，為消費者保護法施行細則第23條所規定之「電
    腦或其他方法」，因之凡在網路上刊登療效之藥品，自屬「
    藥品廣告」無疑。本件原告透過網路購物之網頁作為其行銷
    手段，宣傳特定標的產品並有販售之商業行為，其網頁內容
    傳達之訊息包括商品名稱、價格、功效等等相關資訊，已符
    合「廣告」之定義。原告主張僅屬物品之表達，未及推廣宣
    傳，並非廣告等語，要屬一己個人之見，難以憑採。原告為
    系爭刊登文詞之前並未事先依法向主管機關申請核准，為其
    所不爭執，是其上開刊登已經違反藥事法第66條第1 項之規
    定亦明。
四、況且，原告在網站上除拍賣「金門一條根酸痛膏」產品外，
    並在網站以照片方式張貼「金門一條根藥膏」標籤，其內容
    刊載「金門一條根藥膏．．．益條根萬靈膏．．．適應症：
    消瘀、舒筋、活血、止痛、跌打損傷．．．」等文詞，是以
    原告在網站上所表達相關療效之內容，已為不特定人所得共
    見，益證原告之行為，已具備利用傳播方法，宣傳醫療效能
    ，以達招徠銷售為目的之行為。本件原告之違規事實，足可
    認定，所稱均不足採。
五、綜上，原告在拍賣網站上刊登藥品療效之行為，核屬「藥品
    廣告」行為，其既未依法於刊播之前將廣告之文字、圖畫或
    言詞，申請中央或直轄市衛生主管機關核准，即擅自刊登，
    自有違反藥事法第66條第1項之規定，被告乃依同法第92條
    第1項之規定予以裁處罰鍰，亦未超過法定罰鍰額之上限，
    其裁量亦未違反比例原則，並無違誤，訴願決定予以維持，
    亦無不合。原告仍執前詞訴請撤銷，為無理由，應予駁回。
六、本件為簡易訴訟程序事件，依卷內資料及本院調查所得，事
    證已臻明確，爰不經言詞辯論為之；又兩造其餘攻擊防禦方
    法均與本件判決結果不生影響，不逐一論述，併此敘明。
據上論結，本件原告之訴為無理由，依行政訴訟法第233條第1項
、第98條第3項前段，判決如主文。
中    華    民    國    95    年   11     月   30     日
                              第六審判庭
                                  法  官   陳鴻斌
上為正本係照原本作成。
本件以訴訟事件所涉及之法律見解具有原則性者為限，始得於本
判決送達後20日內向本院提出上訴狀並表明上訴理由，如已於本
判決宣示後送達前提起上訴者，應於判決送達後20日內補具上訴
理由（均按他造人數附繕本），且經最高行政法院許可後方得上
訴。
中    華    民    國    95    年    12    月    7     日
                                  書記官  陳清容


司法院資訊處製作；財團法人民間司法改革基金會備份。
